【裁判字號】    95,易,331
【裁判日期】    950807
【裁判案由】    恐嚇取財等
【裁判全文】
臺灣桃園地方法院刑事判決               95年度易字第331號
公  訴  人  臺灣桃園地方法院檢察署檢察官
被      告  甲○○
                    （現另案在臺灣臺北監獄執行中)
上列被告因恐嚇取財等案件，經檢察官提起公訴（94年度核退偵
字第31號），被告於本院準備程序進行中，就被訴事實為有罪之
陳述，經本院告知簡式審判程序意旨，並聽取公訴人及被告之意
見後，本院合議庭裁定依簡式審判程序審理，本院判決如下：
    主  文
甲○○幫助意圖為自己不法之所有，以恐嚇使人將本人之物交付
，處有期徒刑陸月，如易科罰金，以佰元折算壹日。
    事  實
一、甲○○於民國93年4 月10日晚上某時許，至友人乙○○（通
    緝中）位於桃園縣龜山鄉○○路福星巷15號2 樓住處飲酒，
    乙○○藉機向其借用帳戶之提款卡，並稱：有人要匯錢進來
    ，會分甲○○一點錢等語，甲○○預見乙○○不自行申辦郵
    局或銀行帳戶而向其洽借，係擬供為恐嚇取財等不法犯罪行
    為贓款匯入之人頭帳戶之用等事實，竟以此事實之發生不違
    背其本意之幫助恐嚇取財不確定故意，應允乙○○之請，並
    於同年月13日將其於85年5 月30日即已開設之臺北縣鶯歌鎮
    農會之帳戶（下稱農會帳戶，帳號：00000000000000號）之
    存簿及於13日當日申請補發之提款卡（含密碼）等資料，持
    往前揭乙○○之住處無償借予乙○○並交付之。嗣乙○○與
    真實姓名年籍不詳綽號「阿義」之成年男子，共同基於恐嚇
    取財之犯意聯絡，於93年4 月15日由阿義以電話聯絡台茂通
    運報關有限公司（下稱台茂公司）總經理劉宗茂恫嚇稱：其
    手上持有該公司失竊之電子IC零件，需匯款新臺幣（下同）
    10萬元至其指定之上開甲○○農會帳戶內，否則不返還該批
    零件等語，劉宗仁唯恐無法取回該批零件，經討價還價後，
    以6 萬元達成協議，並於93年4 月26日試匯60元至阿義所指
    示前揭甲○○之農會帳戶內，後又依指示陸續匯款共2 萬元
    至丙○○（另行審結）之中國國際商業銀行帳戶（下稱中國
    商銀帳戶，帳號00000000000 號）內，乙○○等人因而得手
    。嗣台茂公司報警循線查獲上情。
二、案經被害人台茂公司訴由內政部警政署航空警察局移請本院
    檢察署檢察官偵查起訴。
    理  由
一、程序部分：本件被告甲○○所犯係死刑、無期徒刑或最輕本
    刑為三年以上有期徒刑以外之罪，其於準備程序中就被訴事
    實為有罪之陳述，經本院告知簡式審判程序之旨，並聽取當
    事人意見後，經本院合議庭依刑事訴訟法第273條之一第1項
    規定裁定由受命法官獨任進行簡式審判程序，合先敘明。
二、上開被告出借其農會帳戶之事實，業據被告於本院95年7 月
    24日準備程序中自白借予乙○○之經過情節無誤，其並自承
    ：知道帳戶不能借給別人，因為有可能被別人拿去犯罪等語
    明確，核與證人乙○○於偵訊中之具結證詞相符，並有臺北
    縣鶯歌鎮農會函附之顧客資料、帳戶交易明細表及存戶金融
    卡申請補換發約定書及事故登錄單、開戶資料等在卷為憑；
    另被害人台茂公司遭恐嚇而匯款之事實，亦據證人劉宗茂於
    警詢中證述明確，且有上開被告農會帳戶交易明細表、丙○
    ○中國商銀帳戶交易明細查詢表、阿義與台茂公司間之恐嚇
    電話譯文等存卷可佐，綜合以觀，被告出借上開帳戶幫助乙
    ○○、阿義向台茂公司恐嚇而得上開金額之客觀事實已明；
    查銀行活期儲蓄存款帳戶，一般人極易申請取得，且個人之
    存款帳戶存簿、提款卡（含密碼）等資料，乃關係該帳戶款
    項之存取，若非極為信任之親友因急迫情形有立即使用必要
    等特殊情形外，否則本可自行開立帳戶使用，自無須任意向
    他人洽借，個人之帳戶資料，亦無隨便借予他人之理；參照
    政府、媒體近來向民眾大力宣導勿交付帳戶予他人而成為犯
    罪集團幫兇之眾所周知之事實，被告自難諉為不知，其亦自
    承知道有可能被拿去犯罪等語明確，被告主觀上顯已預見類
    如恐嚇取財之犯罪事實發生，縱如此亦不違背其本意，故其
    基於幫助恐嚇取財之不確定故意，而提供該帳戶資料予乙○
    ○之情已明，被告於本院中之自白與事實相符而可採信，本
    案事證明確，被告犯行堪以認定，應依法論科。
三、被告係將其農會帳戶借予友人乙○○，雖可預見其人與其他
    共犯係從事恐嚇取財等不法行為且縱如此亦不違背本意，然
    此僅係對乙○○等人之恐嚇取財犯行提供助力，並非有何共
    同正犯之犯意聯絡及行為分擔，故核被告所為，僅係犯修正
    後刑法第30條第1 項前段、刑法第346 條第1 項之幫助恐嚇
    取財罪。被告係幫助之從犯，應依修正後刑法第30條第2 項
    規定，減輕其刑。爰審酌被告不顧政府近來為查緝犯罪，大
    力宣導民眾勿因出售、出借帳戶或提供資料因而成為犯罪者
    之幫兇，而仍出借帳戶予友人，且造成被害人之金錢損失，
    犯罪所造成之損害非輕，然犯後終能坦承犯行，態度尚可，
    且尚未因此取得任何不法利益，暨其素行、犯罪之動機、目
    的、手段等一切情狀，量處如主文所示之刑。
四、新舊法比較：
  (一)按修正後刑法第2 條第1 項暨第35條之規定，係規範行為後
    法律變更所生新舊法比較適用之準據法暨刑之重輕之基本原
    則，於新法施行後，應適用新法第2 條第1 項及第35條之規
    定；比較新舊法時，亦應就罪刑有關之共犯、未遂犯、想像
    競合犯、牽連犯、連續犯、結合犯，以及累犯加重、自首減
    輕暨其他法定加減原因（如身分加減）與加減例等一切情形
    ，綜其全部罪刑之結果而為比較並整體適用，不能割裂而分
    別適用有利益之條文（最高法院95年第8 次刑庭會議決議及
    27上字第2615號判例參照）。
  (二)查被告行為後，罰金刑之計算單位及處罰、易科罰金之折算
    標準之規定，均有修正：
    1.罰金刑之計算單位及處罰部分：
      刑法第33條第5 款業於94年2 月2 日修正公布，並自95年
      7 月1 日起施行；修正前刑法第33條第5 款規定「罰金：
      1 元以上。」再依罰金罰鍰提高標準條例第1 條提高10倍
      為銀元10元即新臺幣30元以上；修正後刑法第33條第5 款
      規定「罰金：新臺幣1,000 元以上，以百元計算之。」。
      另95年6 月14日修正公布刑法施行法第1 條之1 規定：「
      中華民國94年1 月7 日刑法修正施行後，刑法分則編所定
      罰金之貨幣單位為新臺幣。94年1 月7 日刑法修正時，刑
      法分則編未修正之條文定有罰金者，自94年1 月7 日刑法
      修正施行後，就其所定數額提高為30倍。但72年6 月26日
      至94年1 月7 日新增或修正之條文，就其所定數額提高為
      3 倍。」現行刑法中，有關於罰金刑之計算單位及處罰之
      規定已有修正，自屬法律變更。
    2.易科罰金之折算標準部分：
      刑法第41條第1 項業於94年1 月7 日修正公布，並於95年
      7 月1 日施行，修正前刑法第41條第1 項前段規定：「犯
      最重本刑為5 年以下有期徒刑以下之刑之罪，而受6 個月
      以下有期徒刑或拘役之宣告，因身體、教育、職業、家庭
      之關係或其他正當事由，執行顯有困難者，得以1 元以上
      3 元以下折算一日，易科罰金。」又被告行為時之易科罰
      金折算標準，修正前罰金罰鍰提高標準條例第2 條前段（
      現已刪除）規定，就其原定數額提高為100 倍折算1 日，
      則本件被告行為時之易科罰金折算標準，應以銀元300 元
      即新臺幣900 元折算1 日；修正後刑法第41條第1 項前段
      則規定：「犯最重本刑為5 年以下有期徒刑以下之刑之罪
      ，而受6 個月以下有期徒刑或拘役之宣告者，得以新臺幣
      1,000 元、2, 000元或3,000 元折算1 日，易科罰金。」
      此項修正屬科刑規範事項之變更，其折算標準為裁判時所
      應諭知，亦屬法律變更。
  (三)被告行為後，刑法第346 條第1 項恐嚇取財罪罰金刑之最低
    度業已提高至新臺幣1,000 元，較行為時之新臺幣30元不利
    （最高度部分則無不同）；另易科罰金之折算標準，亦係行
    為時之銀元300 元即新臺幣900 元折算1 日為有利，故經綜
    合比較前述新、舊法變更結果，應依修正後刑法第2 條第1
    項前段規定，適用行為時之法律，故諭知如主文所示之易科
    罰金折算標準。
五、末被告已將農會帳戶之存簿及提款卡等物交予乙○○，此業
    據被告供述甚詳，既已交付，則上開物品即非屬被告所有，
    此外亦別無法定應沒收之事由存在，縱不能證明該等物品業
    已滅失，亦無從依法宣告沒收，故不併予沒收，附此敘明。
據上論斷，應依刑事訴訟法第273 條之1 第1 項、第299 條第1
項前段，修正後刑法第2 條第1 項前段、第30條第1 項前段、第
2 項，刑法第346 條第1 項，修正前刑法第41條第1 項前段，罰
金罰鍰提高標準條例第1 條前段，修正前罰金罰鍰提高標準條例
第2 條，判決如主文。
本案經檢察官柯怡如到庭執行職務。
中    華    民    國    95    年    8     月     7    日
                  刑事第五庭    法  官  吳勇毅
以上正本證明與原本無異。
如不服本判決，應於判決送達後10日內向本院提出上訴狀（應附
繕本），上訴於臺灣高等法院。
                                書記官  陳夏施
中    華    民    國    95    年    8     月    8     日
附錄本案論罪科刑之法條：
中華民國刑法第346條
意圖為自己或第三人不法之所有，以恐嚇使人將本人或第三人之
物交付者，處6 月以上5 年以下有期徒刑，得併科1 千元以下罰
金。
以前項方法得財產上不法之利益，或使第三人得之者，亦同。
前二項之未遂犯罰之。


司法院資訊處製作；財團法人民間司法改革基金會備份。
